臺灣高等法院高雄分院刑事判決　　　 100年度上訴字第1760號
上　訴　人
即　被　告　賴耿志
上列上訴人因毒品危害防制條例案件，不服臺灣高雄地方法院
100 年度訴字第751 號中華民國100年9月28日第一審判決（起訴
案號：臺灣高雄地方法院檢察署99年度偵字第29457 、30604 號
），提起上訴，本院判決如下：
     主  文
上訴駁回。
     理  由
一、按不服地方法院之第一審判決而上訴者，須提出上訴書狀，
    並應敘述具體理由，上訴書狀未敘述上訴理由者，應於上訴
    期間屆滿後20日內補提理由書於原審法院。逾期未補提者，
    原審法院應定期間先命補正。但上訴書狀已敘述理由，惟所
    敘述者非屬具體理由，則屬不符上訴之法定程式，由第二審
    法院以其上訴不合法律上程式，判決駁回，不生定期命補正
    之問題，刑事訴訟法第350 條第1 項、第361 條、第362 條
    、第367 條定有明文。
二、次按，上開所稱「上訴書狀應敘述具體理由」，係指須就不
    服之判決為具體之指摘而言，如僅泛稱原判決認事用法不當
    或採證違法、判決不公等，均非具體理由（法院辦理刑事訴
    訟案件應行注意事項第162 點參照）；復按所謂具體理由，
    必係依據卷內既有訴訟資料或提出新事證，指摘或表明第一
    審判決有何採證認事、用法或量刑等足以影響判決本旨之不
    當或違法，而構成應予撤銷之具體事由，始克當之（例如：
    依憑證據法則具體指出所採證據何以不具證據能力，或依憑
    卷證資料，明確指出所為證據證明力之判斷如何違背經驗、
    論理法則）；倘僅泛言原判決認定事實錯誤、違背法令、量
    刑失之過重或輕縱，而未依上揭意旨指出具體事由，或形式
    上雖已指出具體事由，然該事由縱使屬實，亦不足以認為原
    判決有何不當或違法者（例如：對不具有調查必要性之證據
    ，法院未依聲請調查亦未說明理由，或援用證據不當，但除
    去該證據仍應為同一事實之認定），皆難謂係具體理由，俾
    與第二審上訴制度旨在請求第二審法院撤銷、變更第一審不
    當或違法之判決，以實現個案救濟之立法目的相契合，並節
    制濫行上訴」（最高法院97年度台上字第892 號判決意旨參
    照）。是如上訴理由書狀並未依據卷內訴訟資料，具體指摘
    原判決認事用法有何違法或不當之情形，即屬上訴未敘述具
    體理由。
三、另按刑之酌減、量定及定執行刑等，為法院依實體法或程序
    法等相關規定，得依職權審酌、自由裁量之事項，不得任意
    指摘，必須具體表明原審判決所為自由裁量之行使，未合乎
    法律之目的，違背內部性界限，而屬權利濫用之違法，或違
    反比例原則、平等原則、公平正義等法則，始足當之，否則
    非屬具體理由，可逕由程序上予以駁回（最高法院71年3 月
    2 日71年度第3 次刑事庭會議決議三之意旨參照）。
四、本件上訴人即被告（下稱被告）賴耿志因共同犯附表一所示
    參罪，各處如附表一所示之刑。又犯附表二所示陸罪，各處
    如附表二所示之刑，並定應執行有期徒刑拾年在案。而被告
    於上訴期間之民國（下同）100 年10月17日，向原審法院提
    出上訴狀，上訴理由略以：「原審判決以被告符合自白減輕
    其刑之規定，依毒品危害防制條例第17條第2 項規定減輕其
    刑，而量處如主文所示之刑，固非無見，惟被告之母親梁淑
    女與父親賴福進離婚後，獨力照顧被告，與被告相依為命，
    已年近60歲，身體狀況不佳，均賴被告供養，且被告熱心公
    益，經常與母親不定期捐贈金錢予社團法人嘉義市嘉邑行善
    團，協助建造橋樑，足證被告犯罪之情狀顯可憫恕，且其平
    時生活狀況尚稱良好，品性亦屬正常，應符合刑法第59條酌
    量減輕其刑。又被告於原審自始至終均坦承犯行，犯後態度
    良好，而犯罪所得之款項僅萬餘元，故犯罪所生之損害尚屬
    輕微，仍可依刑法第57條之規定，作為本件之量刑標準考量
    ，為此狀請鈞院准依刑法第57條、第59條之規定，酌量減輕
    其刑，以勵自新」等語。
五、查刑法第59條之得酌量減輕其刑者，必須犯罪另有特殊之原
    因與環境等情，在客觀上足以引起一般同情，認為即予宣告
    法定最低度刑期，猶嫌過重者，始有其適用；至於被告犯罪
    之動機、手段、無前科、家境貧困、肢體殘障、坦白犯行，
    犯罪所得低微等情狀，僅可為法定刑內從輕科刑之標準，不
    得據為酌量減刑之理由（最高法院91年台上字第733 號及94
    年台上字第9 號判決意旨參照）。本件被告上訴意旨以其與
    母親相依為命，其母親已60歲，身體狀況不佳，均賴其供養
    ，其熱心公益，不定期捐贈公益團體，協助建造橋樑，平時
    生活狀況良好，品性正常等事由，主張其所為犯罪之情狀顯
    可憫恕，符合刑法第59條酌量減輕其刑云云，然依上開最高
    法院判決意旨就適用刑法第59條酌量減輕其刑之分析說明，
    被告所舉之上揭事由，並非被告所犯本件販賣第二級毒品罪
    之特殊原因與環境，僅係刑法第57條所規定在法定刑內得否
    從輕科刑之量刑得斟酌事由，而不得據為酌量減刑之理由，
    被告此部分上訴意旨之主張，顯非「具體理由」；又原審就
    被告量刑之裁量，已審酌：「被告明知甲基安非他命為政府
    明令禁止持有、販賣之第二級毒品，且易使人上癮，竟為牟
    私利而販賣甲基安非他命，殘害國民身心健康，足使社會施
    用毒品人口增加，而相對提高社會負成本，減損勞動生產力
    ，影響社會層面至深且鉅，然被告犯後已坦認犯行，且考量
    本案被告販售第二級毒品之次數及販賣所得獲利非鉅，及其
    犯罪之動機、目的、手段、智識程度、生活狀況」等一切情
    狀，顯然就刑法第57條所定各項量刑之事由及條件，均已詳
    加斟酌，尤其對被告有利之事項（被告犯後已坦認犯行，且
    考量本案被告販售第二級毒品之次數及販賣所得獲利非鉅等
    ），更有特別加予考量，而對被告為有利之裁量。被告就原
    審之量刑，徒以其自始至終均坦承犯行，犯後態度良好，犯
    罪所得之款項僅萬餘元，犯罪所生損害尚屬輕微等，請求從
    輕量刑，以勵自新云云，然被告犯後坦承、販毒次數及販毒
    所得均非鉅等量刑應審酌事項，原審均已詳加斟酌，並為有
    利被告之裁量（詳上開引述），且被告就原審得依職權審酌
    、自由裁量之事項，即關於刑之是否酌減、量定及定執行刑
    等，更未依據卷內既有訴訟資料或提出新事證及具體理由，
    表明及指摘原審判決所為自由裁量之行使，未合乎法律之目
    的，違背內部性界限，而屬權利濫用之違法，或有何違反比
    例原則、平等原則、公平正義等法則，依首揭說明，被告所
    提出之上訴書狀，顯未具備應「敘述具體理由」之要件甚明
    。
六、綜上所述，被告所提出之前揭上訴理由，既均非依據卷內既
    有訴訟資料或提出新事證，具體指摘原判決上開採證認事、
    用法或量刑，有何足以影響判決本旨之不當或違法，且未就
    原審所為證據證明力之判斷，如何違背經驗、論理法則，指
    出有何構成應予撤銷之具體事由，徒執上揭非屬刑法第59條
    酌量減刑之理由，及原審已對被告為有利審酌之刑法第57條
    量刑得斟酌事由，上訴請求從輕量刑云云，揆諸首揭說明，
    被告所提上訴理由，核與刑事訴訟法第361 條第2 項所稱「
    具體理由」顯非相當，其上訴顯屬違背法律上之程式，應由
    本院依同法第367 條前段、第372 條規定，不經言詞辯論，
    判決如主文。
據上論斷，應依刑事訴訟法第367 條前段、第372 條，判決如主
文。
中    華    民    國  100     年    11   月     21   日
                刑事第五庭    審判長法  官  曾永宗
                                    法  官  任森銓
                                    法  官  鍾宗霖
以上正本證明與原本無異。
如不服本判決應於收受本判決後10日內向本院提出上訴書狀，其
未敘述上訴理由者，並得於提起上訴後10日內向本院補提理由書
狀（應附繕本）。
中    華    民    國   100    年    11    月    21    日
                                    書記官  邱麗莉
附表一：
┌──┬───┬────┬──────┬───┬───────┬────────┐
│編號│行為人│時間    │地點        │買受人│買賣標的、價金│所犯罪名暨宣告刑│
├──┼───┼────┼──────┼───┼───────┼────────┤
│ 1  │賴耿志│99年9 月│高雄市岡山區│蔡家倫│甲基安非他命1 │共同犯販賣第二級│
│    │林志聖│5 日8 時│皇家游泳池附│      │包、3000元    │毒品罪，累犯，處│
│    │      │許      │近的橋邊    │      │              │有期徒刑參年拾月│
│    │      │        │            │      │              │。附表四編號2 至│
│    │      │        │            │      │              │5 所示之物，均沒│
│    │      │        │            │      │              │收；未扣案販毒所│
│    │      │        │            │      │              │得新臺幣參仟元應│
│    │      │        │            │      │              │與林志聖連帶沒收│
│    │      │        │            │      │              │之，如全部或一部│
│    │      │        │            │      │              │不能沒收時，以其│
│    │      │        │            │      │              │等財產連帶抵償之│
│    │      │        │            │      │              │。              │
├──┼───┼────┼──────┼───┼───────┼────────┤
│ 2  │同上  │99年9 月│高雄市路竹區│龔芳慶│甲基安非他命1 │共同犯販賣第二級│
│    │      │6 日8 時│大同路之鐵路│      │包、3000元（實│毒品罪，累犯，處│
│    │      │許      │平交道附近  │      │際交付18,000元│有期徒刑參年拾月│
│    │      │        │            │      │，其中15,000元│。附表四編號1 所│
│    │      │        │            │      │為向賴耿志借錢│示之物，沒收銷燬│
│    │      │        │            │      │之還款）      │之、附表四編號2 │
│    │      │        │            │      │              │至5 之物，均沒收│
│    │      │        │            │      │              │；未扣案販毒所得│
│    │      │        │            │      │              │新臺幣參仟元應與│
│    │      │        │            │      │              │林志聖連帶沒收之│
│    │      │        │            │      │              │，如全部或一部不│
│    │      │        │            │      │              │能沒收時，以其等│
│    │      │        │            │      │              │財產連帶抵償之。│
├──┼───┼────┼──────┼───┼───────┼────────┤
│ 3  │同上  │99年7 月│高雄市岡山區│黃昱深│甲基安非他命1 │共同犯販賣第二級│
│    │      │下旬某日│籃框會某道路│      │包、500元     │毒品罪，累犯，處│
│    │      │        │旁的夜市旁  │      │              │有期徒刑參年捌月│
│    │      │        │            │      │              │。附表四編號2 至│
│    │      │        │            │      │              │5 所示之物，均沒│
│    │      │        │            │      │              │收；未扣案販毒所│
│    │      │        │            │      │              │得新臺幣伍佰元應│
│    │      │        │            │      │              │與林志聖連帶沒收│
│    │      │        │            │      │              │之，如全部或一部│
│    │      │        │            │      │              │不能沒收時，以其│
│    │      │        │            │      │              │等財產連帶抵償之│
│    │      │        │            │      │              │。              │
└──┴───┴────┴──────┴───┴───────┴────────┘
附表二：
┌──┬───┬────┬──────┬───┬───────┬────────┐
│編號│行為人│時間    │地點        │買受人│買賣標的、價金│所犯罪名暨宣告刑│
├──┼───┼────┼──────┼───┼───────┼────────┤
│ 1  │賴耿志│99年7月2│高雄市岡山區│吳永松│甲基安非他命1 │犯販賣第二級毒品│
│    │      │日18時許│大寮仔某「統│      │包、500 元（尚│罪，累犯，處有期│
│    │      │        │一超商」前  │      │未交付價金）  │徒刑參年捌月。附│
│    │      │        │            │      │              │表四編號2 至5 所│
│    │      │        │            │      │              │示之物，均沒收。│
├──┼───┼────┼──────┼───┼───────┼────────┤
│ 2  │同上  │99年8月1│高雄市岡山區│龔芳慶│甲基安非他命1 │犯販賣第二級毒品│
│    │      │日23時許│河華路111號 │      │包、3000元    │罪，累犯，處有期│
│    │      │        │「舊市羊肉店│      │              │徒刑參年拾月。附│
│    │      │        │」附近      │      │              │表四編號2 至5 所│
│    │      │        │            │      │              │示之物，均沒收；│
│    │      │        │            │      │              │未扣案販毒所得新│
│    │      │        │            │      │              │臺幣參仟元沒收之│
│    │      │        │            │      │              │，如全部或一部不│
│    │      │        │            │      │              │能沒收時，以其財│
│    │      │        │            │      │              │產抵償之。      │
├──┼───┼────┼──────┼───┼───────┼────────┤
│ 3  │同上  │99年7月1│高雄市路竹區│楊秀美│甲基安非他命1 │犯販賣第二級毒品│
│    │      │日11時許│太平路384號 │      │包、2000元    │罪，累犯，處有期│
│    │      │        │「下坑國小」│      │              │徒刑參年拾月。附│
│    │      │        │附近        │      │              │表四編號2 至5 所│
│    │      │        │            │      │              │示之物，均沒收；│
│    │      │        │            │      │              │未扣案販毒所得新│
│    │      │        │            │      │              │臺幣貳仟元沒收之│
│    │      │        │            │      │              │，如全部或一部不│
│    │      │        │            │      │              │能沒收時，以其財│
│    │      │        │            │      │              │產抵償之。      │
├──┼───┼────┼──────┼───┼───────┼────────┤
│ 4  │賴耿志│99年7 月│高雄市阿蓮區│楊秀美│甲基安非他命1 │犯販賣第二級毒品│
│    │      │2 日22時│某涵洞      │      │包、1500元    │罪，累犯，處有期│
│    │      │許      │            │      │              │徒刑參年捌月。附│
│    │      │        │            │      │              │表四編號2 至5 所│
│    │      │        │            │      │              │示之物，均沒收；│
│    │      │        │            │      │              │未扣案販毒所得新│
│    │      │        │            │      │              │臺幣壹仟伍佰元沒│
│    │      │        │            │      │              │收之，如全部或一│
│    │      │        │            │      │              │部不能沒收時，以│
│    │      │        │            │      │              │其財產抵償之。  │
├──┼───┼────┼──────┼───┼───────┼────────┤
│ 5  │賴耿志│99年7 月│高雄市岡山區│楊秀美│甲基安非他命1 │犯販賣第二級毒品│
│    │      │30日16時│成功路41巷1 │      │包、800元     │罪，累犯，處有期│
│    │      │許      │號          │      │              │徒刑參年捌月。附│
│    │      │        │            │      │              │表四編號2 至5 所│
│    │      │        │            │      │              │示之物，均沒收；│
│    │      │        │            │      │              │未扣案販毒所得新│
│    │      │        │            │      │              │臺幣捌佰元沒收之│
│    │      │        │            │      │              │，如全部或一部不│
│    │      │        │            │      │              │能沒收時，以其財│
│    │      │        │            │      │              │產抵償之。      │
├──┼───┼────┼──────┼───┼───────┼────────┤
│ 6  │賴耿志│99年7月5│高雄市路竹區│吳再吉│甲基安非他命1 │犯販賣第二級毒品│
│    │      │日18時許│下坑村某「統│      │包、3000元    │罪，累犯，處有期│
│    │      │        │一超商」    │      │              │徒刑參年拾月。附│
│    │      │        │            │      │              │表四編號2 至5 所│
│    │      │        │            │      │              │示之物，均沒收；│
│    │      │        │            │      │              │未扣案販毒所得新│
│    │      │        │            │      │              │臺幣參仟元沒收之│
│    │      │        │            │      │              │，如全部或一部不│
│    │      │        │            │      │              │能沒收時，以其財│
│    │      │        │            │      │              │產抵償之。      │
└──┴───┴────┴──────┴───┴───────┴────────┘